# BOT 项目收入确认

提问人：18225780496 时间：2023-07-27 17:17:15
甲公司主营业务系城市垃圾焚烧处理，垃圾焚烧产生蒸汽和电力，为客户提供工业用蒸汽并发电上网；该垃圾焚烧处理通过BOT的方式建设运营，建设期间为建设成功时取得项目特许使用权，特许使用期限为 25 年，因甲公司所在城市垃圾产生量日益增多，超过了甲公司垃圾焚烧处理量上限，需要对现有的垃圾焚烧站进行技政，提高其垃圾处理能力，拆除部分垃圾焚烧设备，技改后甲公司的垃圾焚烧处理量提升，并且与政府约定的日垃圾供应量和垃圾处理单价的补贴也同步提升，技改建设完成后，项目特许使用期限延长 25 年。项目组遇到以下问题：
（ 1 ）公司为政府方提供区域生活垃圾焚烧热电联产项目建造服务，其有权收取的对价包括两部分：一是自政府方收取保底垃圾处理费收款权利（政府方保证垃圾量，并支付保底垃圾处理补贴，承担需求风险）；二是在运营期间向公共服务使用方和国网电力收取蒸汽、上网电量费用的权利。
项目组判断：由于确认的建造收入金额超过有权收取可确定金额的现金。公司BOT项目在技改前和技改后后两阶段均应当适用《企业会计准则解释第 14 号》（财会〔 2021 〕 1 号）第一部分相关会计处理第 5 条中的混合模式进行会计处理。请问该判断是否合理。
（ 2 ）公司BOT项目工程一期于 2006 年动工， 2008 年建成投产； 2018 年公司为提高产能，工程二期改建项目于 2018 年建设， 2020 年末二期完成建设并投产。公司自 2019 年陆续拆除工程一期设备， 2022 年工程一期拆除完毕，在拆除过程中工程一期的部分设备会延用至工程二期技改，其余部分作废；2018-2020年，工程一期项目未停止过垃圾焚烧、发电和供气业务，至 2020 年末二期技改项目正式投产运营时，一期项目停止作业，公司在 2019 年至 2022 年陆续将原BOT项目的无形资产-特许权使用费净值做减少，同步转入了新BOT项目无形资产-特许权使用费，并按新的运营期限进行摊销。
项目组判断：公司将前期无形资产-特许权使用费的剩余价值通过技改后的无形资产-特许权使用、运营来实现其经济利益，且技改后公司垃圾处理量提升，延长了运营期限，项目组认为公司2019-2022年陆续将原BOT无形资产净值同步转入技改后无形资产原值的做法合理，即便 2020 年末，一期项目已停止运行，但一期项目于 2022 年末拆除完毕，故其在 2022 年将原BOT项目剩余无形资产净值转入技改后无形资产的处理是合理的。请问项目组该判断是否合理？
（ 3 ）根据《准则解释 14 号》规定， 2020 年 12 月 31 日前开始实施且至《准则解释 14 号》施行日尚未完成的有关PPP项目合同，未按照《准则解释 14 号》及PPP项目合同社会资本方会计处理实施问答和应用案例等相关规定进行会计处理的，应当进行追溯调整，追溯调整时社会资本方需要合理估计PPP项目合同历史期间的折现率、单独售价等信息；追溯调整不切实可行的，社会资本方应当从可追溯调整的最早期间期初开始应用《准则解释 14 号》的相关规定。社会资本方应当将执行《准则解释 14 号》形成的累计影响数，调整 2021 年年初留存收益及财务报表其他相关项目金额，对可比期间信息不予调整。
项目组判断：根据《准则解释 14 号》规定，应当进行追溯调整，项目公司BOT一期建设期间为 2005 年至 2008 年，因项目年代久远，公司人员更换，项目组追溯至BOT项目初始建设期间困难，故项目组拟自 2018 年BOT项目技术改造期间开始追溯，自 2018 年开始适用混合模式， 2018 年-2020年新增项目投入作为建造成本，参照同行业毛利，确认建造期间的收入成本，原BOT项目转入的无形资产净值不视作技改期间的建造成本，不确认该部分的建造收入；
公司 2020 年 12 月技改项目投产运营后，垃圾处理的保底量和保底价格发生变更，自 2021 年 1 月 1 日起，按照新的保底收入作为后续运营期间固定可收回金额确认金融资产，建造期间收入扣除该金融资产金额后余额在技改项目完成时转入无形资产；2018-2020年，因工程一期项目未停止过垃圾焚烧业务，公司账面在与政府结算时全额确认垃圾处理收入，未适用混合模式区分保底收入和超保底收入，因一期项目追溯困难，本次不予调整公司2018-2020年原账面垃圾处置收入的确认方法。
因《准则解释 14 号》规定对可比期间信息不予调整，故将原账面确认的 2020 年度的建造收入和成本予以冲回，仅在 2021 年 1 月 1 日调整留存收益及财务报表其他相关项目金额。请问项目组上述判断是否合理，不追溯至 2005 年是否可行？
（ 4 ）因公司与政府签订的协议中约定了保底垃圾供应量和保底单价，项目组认为垃圾处理收入保底部分按照混合模式确认为金融资产（长期应收款），实际利率参照公司账面长期借款的借款利率（公司账面长期借款系为BOT技改项目借入的专门借款，贷款利率为 5 年期LPR下浮6%）；垃圾处理超过保底收入部分参照公司发电收入和蒸汽收入，按照无形资产模式，在后续运营期间正常确认营业收入。请问项目组该判断是否合理？
（ 5 ）公司在BOT项目投产运行后，陆续有技术改造成本发生，公司在发生零星技术改造支出时陆续将其确认为无形资产，按剩余BOT项目剩余使用期限摊销。
项目组认为：公司生产运营费用和设备日常维护费用每年均有发生，其主要目的是为了维护基础设施的正常使用，而不会提升相关设施的性能或使用效率，不会带来未来的经济流入，且未提升公司的垃圾处理产能，故项目组认为公司后续发生的技改费用可以在发生期间直接计入当期成本或长期待摊费用，不增加BOT项目无形资产-特许权使用权账面价值。请问项目组该判断是否合理？
若项目组的处理方式不合，请老师指教。

回答人：chenyiwei
1 、可以这样理解。
2 、公司2019-2022年陆续将原BOT无形资产净值同步转入技改后无形资产原值的做法不合理，该项改扩建并不是合同中有约定的计划内检修和更新，而是事实上以一项新的特许权取代原有特许经营权。因此需终止确认原特许经营权所形成的资产，并确认资产处置损益。
3 、基于实务操作便利以及切实可行考虑，也可以接受此做法，不追溯到最初（ 2005 年）。
4 、 5 、可以这样处理。

提问人：闪电 flighting 时间：2023-08-01 17:38:05
陈版主您好，针对问题 1 ，如果被审计单位坚持使用无形资产模式，是否可行？企业的理由是实务中有很多企业按无形资产模式处理，监管机构也并未给出这样做是错误的结论。

回答人：chenyiwei
该做法不一定合理。如果通过使用者付费+可行性缺口补助能够确保收回建设成本的，则还是建议金融资产模式。